【裁判字號】    98,台上,6948
【裁判日期】    981119
【裁判案由】    過失致人於死
【裁判全文】
最高法院刑事判決            九十八年度台上字第六九四八號
上  訴  人  台灣高等法院檢察署檢察官
被      告  甲○○（原名潘玉章）
上列上訴人因被告過失致人於死案件，不服台灣高等法院中華民
國九十六年八月三十日第二審判決（九十六年度交上訴字第七九
號，起訴案號：台灣台北地方法院檢察署九十四年度偵續字第一
七０號），提起上訴，本院判決如下：
    主  文
上訴駁回。
    理  由
按刑事訴訟法第三百七十七條規定，上訴於第三審法院，非以判
決違背法令為理由，不得為之。是提起第三審上訴，應以原判決
違背法令為理由，係屬法定要件。如果上訴理由書狀並未依據卷
內訴訟資料，具體指摘原判決不適用何種法則或如何適用不當，
或所指摘原判決違法情事，顯與法律規定得為第三審上訴理由之
違法情形，不相適合時，均應認其上訴為不合法律上之程式，予
以駁回。又檢察官就被告犯罪事實，應負舉證責任，並指出證明
之方法，為刑事訴訟法第一百六十一條所明定。因此，檢察官對
於起訴之犯罪事實，應負實質之舉證責任。倘其所提出之證據，
不足為被告有罪之積極證明，或其闡明之證明方法，無從說服法
院形成被告有罪之心證，基於無罪推定之原則，自應為被告無罪
之諭知。而認定犯罪事實所憑之證據，無論直接或間接證據，其
為訴訟上之證明，須於通常一般之人均不致有所懷疑，而得確信
其為真實之程度者，始得據為有罪之認定，倘其證明尚未達到此
一程度，而有合理之懷疑存在時，事實審法院復已就其心證上理
由予以闡述，敘明其如何無從為有罪之確信，因而為無罪之判決
，尚不得任意指為違法。本件原判決經審理結果，認不能證明被
告甲○○有起訴書所載刑法第二百七十六條第二項業務過失致人
於死之犯罪，因而維持第一審諭知被告無罪之判決，駁回檢察官
在第二審之上訴，已詳敘其取捨證據之結果及無從為有罪判決之
心證理由。檢察官上訴意旨略謂：原判決未說明認定「事發時被
害人係行駛於禁行機車之內側快車道」、「本案係被告車輛行駛
於內側車道在前，被害人行駛在後，被害人欲自被告車輛左側行
至路口左轉，由被告車輛後方切入該車左側時以致肇事」等之依
據，亦未敘明告訴人如何知悉被害人事發時係要左轉入所載北宜
路巷內住處之理由，均有判決不載理由之違法；又關於自被害人
機車右側超車而碰撞時，依物理慣性，該機車應係向左側倒地等
旨之說明，亦有悖經驗法則等語。惟查：(一)、原判決已詳細敘明
就其調查證據之結果，事發當時，被害人係行駛於所載路段禁行
機車之內側快車道臨雙向禁止超車線處，依機車倒地狀況、兩車
車身之擦痕、毀損位置及被害人傷勢，難認被告有自後超車或未
保持兩車併行間隔以致肇事之情事；而被害人違規行駛內側車道
，自被告車輛後方切入該車左側時，因酒後（呼氣酒精濃度約一
．０二mg／１）車輛控制不穩致與被告車輛左側車身擦撞，被告
如何無從預見，不能令其負過失責任等情，已依卷內調查所得之
證據資料，逐一剖析論列，參互勾稽判斷，無從獲致被告有檢察
官所指犯罪之心證理由稽詳，所為論斷，從形式上觀察，無悖於
經驗法則及論理法則，亦無上訴意旨所指之理由不備。(二)、依據
原審審判筆錄之記載，審判長就卷附告訴人之供述及書狀資料向
當事人提示並告以要旨時，檢察官已表示「沒有意見」（見原審
卷第三四、三五頁），於辯論終結前亦未請求該書狀內容有如何
待調查之事項，審判長於調查證據完畢時詢問「尚有證據請求調
查？」檢察官亦答稱「無」後，始完成證據調查程序（同上卷第
三五頁正背面）。顯已賦予檢察官充分辯駁該項證據證明力之機
會，原判決以之為論載被害人左轉目的之部分依據，要非無據。
另刑事訴訟法第三百八十二條第一項所謂上訴書狀應敘述上訴之
理由，係指上訴書狀本身應敘述上訴理由而言，非可引用或檢附
其他文書代替，以為上訴之理由。蓋刑事訴訟法規定各種文書之
製作，應具備一定之程式，其得引用其他文書者，必有特別之規
定始可，否則，即難認其上訴已合法律上之程式。檢察官上訴意
旨之末檢附告訴人所提刑事請求上訴狀以為上訴理由，此部分自
難認其上訴合於法律上之程式。此外，檢察官上訴意旨，徒執己
見，對原審採證認事之職權行使或原判決已說明事項，任意指摘
為違法，或重為單純事實之爭辯，均難認係適法之第三審上訴理
由，應認其上訴不合法律上之程式，予以駁回。
據上論結，應依刑事訴訟法第三百九十五條前段，判決如主文。
中    華    民    國  九十八  年   十一   月   十九   日
                      最高法院刑事第十一庭
                          審判長法官  石  木  欽
                                法官  洪  佳  濱
                                法官  韓  金  秀
                                法官  段  景  榕
                                法官  周  煙  平
      本件正本證明與原本無異
                                      書  記  官
中    華    民    國  九十八  年   十一   月  二十三  日
                                                      Ｅ


司法院資訊處製作；財團法人民間司法改革基金會備份。
